臺灣高雄地方法院民事判決　　　　　　100年度勞再易字第2號
再審原告　　賴照民
再審被告　　良安行有限公司
法定代理人　鄧率
訴訟代理人　唐小菁律師
上列當事人間請求給付資遣費等事件，再審原告對於民國99年12
月31日本院99年度勞再易字第2 號民事確定判決，提起再審之訴
，本院判決如下：
    主  文
再審之訴駁回。
再審訴訟費用由再審原告負擔。
    事實及理由
一、按再審之訴，應於30日之不變期間內提起。前項期間，自判
    決確定時起算，判決於送達前確定者，自送達時起算，其再
    審之理由發生或知悉在後者，均自知悉時起算，民事訴訟法
    第500 條第1 項、第2 項分別定有明文。查再審原告對於民
    國99年12月31日本院99年度勞再易字第2 號民事判決（下稱
    原確定判決），依民事訴訟法第496 條第1 項第1 款、第10
    款等規定，主張原確定判決適用法規顯有錯誤、證人及再審
    被告就為判決基礎之事項為虛偽陳述等再審事由，並於100
    年1 月28日提起本件再審之訴，而原確定判決乃於同年1 月
    10日對再審原告為送達，有送達證書附卷（見該案號卷宗頁
    35）可稽，足徵本件再審之訴未逾30日之不變期間，合先敘
    明。
二、再審意旨略以：
  (一)伊自93年6 月4 日起，受僱於再審被告，被派往中國鋼鐵股
    份有限公司（下稱中鋼公司）廠區擔任天車操作員，每日薪
    資新臺幣（下同）1,300 元；嗣於96年5 月17日工作時，因
    中鋼公司人員包裝未完善，致天車吊起後鋼料鬆脫，引起中
    鋼公司不悅，要求再審被告改善並予以罰款，而再審被告未
    究明上開鬆脫事件非可歸責伊之情況下，即逕於96年5 月24
    日違法將伊解僱，爰依勞動契約法律關係，訴請再審被告給
    付預告工資、資遣費、例假日工資、休假日工資等費用，第
    一審為伊敗訴判決（下稱原一審判決）。伊不服，具狀提起
    上訴，除擴張原資遣費、工資請求之金額外，又追加請求再
    審被告應給付特別休假日工資、未付之工資及精神損害賠償
    等費用，第二審判決（下稱原二審判決）認再審被告應給付
    伊例假日工資和休假日工資共287,200 元，其餘請求則為無
    理由確定在案。伊不服，以該第二審判決違反民事訴訟法第
    497 條為由，提起再審之訴，請求廢棄確定判決，暨再審被
    告應再給付伊248,994 元，嗣經本院再以原確定判決駁回再
    審之訴。
  (二)原確定判決有下列8 項再審事由，爰依民事訴訟法第496 條
    第1 項第1 款、第10款等規定，提起本件再審之訴等情，並
    聲明：(一)原確定判決廢棄(二)原二審判決關於不利伊之部分及
    訴訟費用部分均廢棄。(二)上開廢棄部分判命再審被告應再給
    付248,994 元，及其中137,000 元自96年9 月27日起、其中
    111,994 元自98年10月7 日起，均至清償日止，按週年利率
    5%計算之利息。
    1.依再審被告於原審提出之「承包商違約暨罰款通知單」第
      4 項，僅載明「貴公司（即再審被告）接獲本罰單後，確
      實檢討改善，切勿再犯」，並無再審被告於存證信函所指
      中鋼公司指示其更換天車作業人員之情事，再審被告所稱
      顯係謊辯之詞。
    2.證人鄧謹勤先於本件第一審證稱：「他的出入證是在Y523
      辦理，因為牽涉到責任問題，所以Y523的主管不願原告（
      即再審原告）再使用該出入證，主動將之消磁」；復於本
      件第二審證稱：「上訴人（即再審原告）原來的工作證被
      消磁」等語，然證人於97年11月25日準備程序曾到庭證稱
      ：「其實是等到他那天中午回去，我告知他以後才消掉（
      指出入證消磁）的」，證人就再審原告之工作證何時被消
      磁之證詞前後不一，顯有虛偽，故其證詞均非可採信。
    3.再審被告雖辯稱要調動伊之工作單位，依民事訴訟法第27
      7 條前段規定，再審被告當應就此負舉證責任，然再審被
      告於本件第二審言詞辯論終結前，均未就此舉證，足證再
      審被告所辯係謊辯之詞。
    4.證人鄧謹勤於97年11月25日準備程序雖證稱：「上訴人新
      單位是W322廢鋼廠，不是吊鋼捲，地面無人員，較無安全
      顧慮。」然證人證言有虛偽之情，已如上述，再比對再審
      被告於96年9 月25日所提出之答辯狀內容：「乃略作調整
      賴君之工作，調整新的工作為賴君所能勝任，亦在同一現
      場且同工同酬」等語即知，上開證人證言和再審被告陳述
      均屬不實，否則再審被告無須以詐術取回伊之出入證，亦
      無須指派經理袁湖明自中鋼公司廠區取出再審原告私人物
      品。
    5.伊於98年1 月6 日提出之2 紙無抬頭書面，及訴訟代理人
      孔福平律師於同年年3 月24日提出之「民事爭點暨辯論意
      旨狀」，均已具體指陳事情始末，且皆係於本件第二審訴
      訟程序所呈現於筆錄之證據，惟均未經斟酌。
    6.伊主張鄧謹勤指派袁湖明自中鋼公司取出伊之私人物件交
      予伊後，伊乃離去乙節，為再審被告解僱伊之最終行為事
      實，惟鈞院卻故意棄置不採，僅消極認定雖再審被告表示
      不讓伊繼續在原廠區工作，不代表再審被告有解僱伊之意
      思等情；另再審被告始終未舉證證明無違法解僱伊之事實
      ，而對於審理中有利於伊之各事證及陳述，判決中又未載
      明捨棄不論之理由，即空言遽下再審被告無違法解僱伊之
      結論，是判決基礎所據之心證形成顯然瑕疵重大，不僅違
      反自由心證精神，且有適用法規不當之違背法令事實。
    7.再審被告於96年6 月21日以存證信函指稱伊有勞動基準法
      第12條第1 項第6 款所規定之情事，而為伊所否認，惟再
      審被告卻未就上開主張舉證，鈞院亦未調查審認，即逕以
      該存證信函為據，認再審被告之終止契約為合法，判決伊
      敗訴，此乃適用法規不當之違誤。
    8.伊於96年5 月24日上午遭再審被告違法無預警解僱，嗣依
      法申請調解，調解期間屬勞資爭議期間，不生勞動基準法
      第12條第1 項第6 款「無正當理由」之適用，故再審被告
      以該條款為由終止勞動契約，為自始無效之法律行為，原
      二審判決未慮及此，仍認再審被告之解僱行為為合法，有
      消極不適用法規之違誤，而屬「適用法規顯有錯誤」之範
      疇。
三、再審被告則以：再審原告就原二審判決提起本件再審之訴，
    顯已逾民事訴訟法第500 條第1 項、第2 項所定之30日不變
    期間，依法應予以駁回。縱認再審原告係對原確定判決提起
    本件再審之訴，而無違反上開不變期間之問題，惟關於是否
    採信再審原告之主張及證人鄧謹勤之證述乙事，乃法院斟酌
    全部卷證與辯論意旨後，為自由心證之範疇，原確定判決亦
    已詳述理由，自無適用法規錯誤可言。復以，原確定判決有
    敘明渠確不欲再審原告繼續於中鋼公司原廠區操作天車，此
    與存證信函之內容並無不符，因而無何事實認定錯誤之情。
    末以，渠始終表示並無於96年5 月24日解僱再審原告之意，
    而係再審原告自同年月25日起即不再到公司，且96年6 月14
    日勞工局第2 次調解時，渠請再審原告返回工作崗位，惟再
    審原告仍繼續曠職，渠始依勞動基準法第12條第1 項第6 款
    終止勞動契約，是渠非以96年5 月24日前雙方之勞資爭議為
    由，而係以再審原告嗣後連續曠職之行為為由，解僱再審原
    告，並無違勞資爭議處理法之規定。觀諸再審原告於本件所
    主張之再審事由，不僅屬民事訴訟法第502 條第2 項顯無再
    審理由之情形，而應以判決駁回之，且該等事由再審原告已
    於原確定判決中提出，依同法第498 條之1 之規定，再審原
    告再提本件再審之訴，與法未合等語。並聲明：駁回再審之
    訴。
四、再審原告所主張再審事由第1 至5 項部分：
  (一)按證人、鑑定人、通譯、當事人或法定代理人經具結後，就
    為判決基礎之證言、鑑定、通譯或有關事項為虛偽陳述者，
    得以再審之訴對於確定終局判決聲明不服，民事訴訟法第49
    6 條第1 項第10款定有明文；又前揭條文所謂證人、鑑定人
    通譯、當事人或法定代理人為虛偽陳述者，必以該等人宣告
    有罪之判決或處罰鍰之裁定已確定，或因證據不足以外之理
    由，而不能為有罪之確定判決或罰鍰之確定裁定者為限，始
    得提起再審之訴，此觀諸同條第2 項規定甚明。次按，再審
    之訴，法院認無再審理由，判決駁回後，不得再以同一事由
    ，對於原確定判決或駁回再審之訴之確定判決，更行提起再
    審之訴，民事訴訟法第498 條之1 定有明文。
  (二)再審原告於上開再審事由第1 至4 項主張再審被告及證人鄧
    謹勤有虛偽陳述云云，依民事訴訟法第496 條第1 項第10款
    規定提起本件再審之訴，必須當事人、證人就原判決採為判
    決基礎之證言，有虛偽不實，且已被處偽證罪刑確定者，或
    非以證據不足以外理由，而未受有罪判決確定之情況為限，
    業如前述，查再審原告並未提出再審被告及證人鄧謹勤業經
    法院依刑法第168 條規定受判處偽證罪刑確定，或已受偽證
    罪之刑事追訴，而非因證據不足無法對再審被告及證人鄧謹
    勤為有罪判決之證明，僅空言主張該2 人陳述之憑信性有可
    議之處，洵難認再審原告提起本件再審之訴，即有民事訴訟
    法第496 條第1 項第10款所定之再審理由。又上開再審原告
    所提之第1 至5 項再審事由，前曾於原確定判決中為主張，
    並經判決駁回再審原告之再審之訴在案，經依職權調取該再
    審之訴卷宗核閱無誤，揆諸前揭民事訴訟法第498 條之1 之
    規定，再審原告不得以此同一事由，對於前開駁回其再審之
    訴之原確定判決，更行提起再審之訴，故再審原告就此部分
    更行提起再審之訴，自屬不合法。
五、再審原告所主張再審事由第6 項部分：
  (一)按民事訴訟法第496 條第1 項第1 款規定所謂適用法規顯有
    錯誤，係指確定判決就事實審法院所確定之事實而為法律上
    判斷，顯然不合於法律規定、現存有效之最高法院判例或司
    法院大法官解釋者，而確定判決消極地不適用法規，影響裁
    判者，亦屬之，最高法院60年臺再字第170 號判例要旨、司
    法院大法官第177 號解釋可資參照。又按民事訴訟法第496
    條第1 項第1 款所謂適用法規顯有錯誤，應以事實審所確定
    之事實而為之法律上判斷，有適用法規顯有錯誤之情形為限
    ，並不包括認定事實錯誤或判決不備理由之情形在內，事實
    審法院認定事實縱有不當，亦不生適用法規顯有錯誤問題，
    此經最高法院96年度臺聲字第387 號民事裁定要旨闡釋在案
    。次按，事實之真偽，應由事實審法院斟酌辯論意旨及調查
    證據之結果，依自由心證判斷之，茍其判斷並不違背法令，
    即不許當事人以空言指摘，最高法院21年上字第1406號判例
    要旨足資參照。
  (二)經本院審閱原一審判決、原二審判決內容及依職權調取同事
    件案號卷宗，上開2 判決就再審被告是否於96年5 月24日違
    法解僱再審原告乙事，業盡調查之能事，並已於判決中敘明
    認定所憑之事證及理由，並無何判斷違背法令之情事；復依
    民事訴訟法第277 條所定舉證責任分配之原則，當事人就有
    利於己之事實應負舉證責任，是再審原告應舉證證明「再審
    被告違法解僱」乙節，而再審原告既無法提出具備相當說服
    力之事證，此一不利益當須自負之，本件再審原告僅因上開
    2 判決未作有利於伊之認定，即空言指摘再審被告未盡舉證
    責任、該2 判決心證形成過程有重大瑕疵且違反自由心證之
    精神云云，自屬無據。況揆諸前揭最高法院判例、民事裁判
    要旨及說明，縱本件確有認定事實錯誤、判決不備理由之情
    形，亦非屬民事訴訟法第496 條第1 項第1 款「適用法規顯
    有錯誤」，再審原告無從以此為由，提起再審之訴甚明。
六、再審原告所主張再審事由第7 項部分：
    查再審原告於96年5 月25日起即未到再審被告公司提供勞務
    一事，為再審原告所不爭執（見原二審卷宗頁31、292 ），
    而兩造於96年6 月14日在勞工局第2 次調解時，再審原告拒
    絕再審被告所提出復勤之請求乙節，亦有該次調解委員會會
    議記錄附卷可稽（見原一審卷宗頁61），則事實審認定再審
    被告於96年6 月21日發函，以勞動基準法第12條第1 項第6
    款為由終止勞動契約為合法，即有所憑，難謂有何適用法規
    不當之情形，至為灼然。
七、再審原告所主張再審事由第8 項部分：
    按勞資爭議在調解、仲裁或裁決期間，資方不得因該勞資爭
    議事件而歇業、停工、終止勞動契約或為其他不利於勞工之
    行為，勞資爭議處理法第8 條前段固定有明文，惟此乃在限
    制資方不得因系爭勞資爭議事件而單方終止契約，以免勞資
    間爭議加劇，然勞工有其他違反勞動基準法第12條之情形，
    而與系爭勞資爭議事件無關者，非謂資方不得在調解或仲裁
    期間不經預告而終止兩造勞動契約。查兩造係為再審原告有
    無因在中鋼公司廠區操作天車不當而遭再審被告違法解僱一
    事進行調解，而再審被告是因請求再審原告返回工作崗位被
    拒，始為終止兩造間之勞動契約，已如前述；是以，兩造間
    正進行調解之勞資爭議事件及再審被告終止勞動契約之理由
    顯屬二事，核與前揭勞資爭議處理法第8 條前段所規範之情
    形有所差別，再審原告主張原判決未認定再審被告終止契約
    之行為為違法、無效，而有「適用法規顯有錯誤」之再審事
    由等情，殊不可採。
八、綜上所述，原確定判決並無上開再審原告所列之8 項再審事
    由，是再審原告提起本件再審之訴，顯無理由，爰不經言詞
    辯論，逕以判決駁回之。
據上論結，本件再審之訴為無理由，依民事訴訟法第498 條之1
、第502 條第2 項、第78條，判決如主文。
中    華    民    國   100    年    8     月    10    日
                      勞工法庭
                        審判長法  官  黃國川
                              法  官  秦慧君
                              法  官  劉定安
正本證明與原本無異。
本判決不得上訴。
中    華    民    國   100    年    8     月    10    日
                              書記官  林秀敏